臺灣高雄地方法院民事判決　　　　　　 109年度訴字第1014號
原　　　告　姜芳名　
訴訟代理人　陳永群律師
　　　　　　高峯祈律師
　　　　　　姜吉厚　
被　　　告　陳致宏　

訴訟代理人　陳柏中律師
　　　　　　朱冠菱律師
上列當事人間債務人異議之訴事件，本院於民國111年1月24日言
詞辯論終結，判決如下：
    主      文
原告之訴駁回。
訴訟費用由原告負擔。
    事實及理由
一、原告主張：
㈠、被告持原告簽發附表所示之本票（下稱系爭本票），經本院
    以109 年度司票字第1326號裁定（下稱系爭本票裁定）准予
    強制執行，被告嗣以該裁定聲請執行原告所有財產，經本院
    以109年度司執字第38698號執行事件（下稱系爭執行事件）
    受理。
㈡、惟因原告之孫即訴外人姜文釩於民國109年12月7日遭訴外人
    陳彥達脅迫須交付家人簽發之本票，姜文釩始向原告謊稱其
    購車需擔保，因而詐欺原告簽發系爭本票，原告已向姜文釩
    主張撤銷；又被告明知上情仍受讓本票，當屬惡意取得，況
    系爭本票之票面金額總額為新臺幣（下同）140 萬元，被告
    僅以45 萬元向陳彥達取得，自屬以不相當之對價取得票據，
    不得享有優於陳彥達之權利，被告對原告既無系爭本票債權
    ，不得持系爭本票裁定強制執行原告之財產，故依強制執行
    法第14 條第2項提起本件訴訟，並聲明：系爭執行事件所為
    強制執行程序應予撤銷。
二、被告則以：原告前訴請「確認被告對原告並無系爭本票140
    萬元債權存在」事件，經臺灣橋頭地方法院109 年度訴字第
    795號判決原告敗訴，並經臺灣高等法院高雄分院以110年度
    上易字第136 號判決駁回原告之上訴確定（下稱另案確認訴
    訟），本件為前案判決爭點效所及，原告不得再為相反之主
    張。況被告並不知悉脅迫、詐欺情事，並無惡意取得情形，
    系爭本票實因陳彥達曾陸續向其借款達140 萬元，為抵銷借
    款債務，被告始受讓系爭本票，自屬以相當之對價取得等語
    置辯，並聲明：原告之訴駁回。
三、不爭執事項（見本院卷第359頁至第360頁）：
㈠、姜文釩為原告之孫。
㈡、原告本人簽發系爭本票交予姜文釩後，姜文釩交付系爭本票
    予陳彥達，陳彥達復交付系爭本票予被告，兩造非直接前後
    手。
㈢、被告就系爭本票，聲請本院核發系爭本票裁定准予強制執行
    。
㈣、被證1、2具有形式真正性。
㈤、原告前曾對被告起訴請求確認被告對原告之系爭本票債權不
    存在，惟經另案確認訴訟駁回確定。
㈥、被告執系爭本票裁定為執行名義向原告聲請強制執行，經本
    院以系爭執行事件受理。
四、得心證之理由：
㈠、按關於消極確認之訴經確定判決，認法律關係成立予以駁回
    時，就該法律關係之成立即有既判力。該事件被告於後案主
    張，該法律關係存在，前案原告即應受前案既判力之羈束，
    不容更為法律關係不存在之主張（最高法院81年度台上字第
    2675號民事裁判意旨參照）。
㈡、經查，原告以另案確認訴訟請求「確認被告對於原告並無系
    爭本票140 萬元債權存在」並請求「被告不得持系爭本票裁
    定對原告聲請強制執行」等主張，業據判決敗訴確定，為兩
    造所不爭執，且有另案確認訴訟之歷審判決在卷可參（見本
    院卷第203頁至第207頁、第351頁至第356頁），細觀原告於
    該案主張對被告無系爭本票債權之事由，實與本件無異，即
    原告遭姜文釩詐稱買車而簽發系爭本票，又姜文釩係遭陳彥
    達脅迫才以買車為由，詐使原告簽發系爭本票，故陳彥達係
    惡意取得系爭本票，被告又是以不相當之對價取得系爭本票
    ，不得享有優於前手之權利等（見本院卷第353頁至第355頁
    ），原告於本件言詞辯論期日亦稱，兩件主張被告對原告無
    系爭本票債權存在之事由一致（見本院卷第360頁），惟「
    被告對於原告有系爭本票140萬元債權一節」，既因另案確
    認訴訟確定而有既判力，原告當受該判決既判力羈束，縱
    本件債務人異議之訴與前案訴訟標的不同，然兩案之當事人
    既屬同一，本案也受前案既判力遮斷效之拘束，原告於本件
    不得再為系爭本票債權不存在之主張，本院也無從自為系爭
    本票債權存否之判斷。
㈢、從而，另案確認訴訟既已認定被告對原告具有系爭本票債權
    存在，原告也未主張其他本票債權不成立或消滅或妨礙債權
    人請求之事由，被告自得持系爭本票裁定，合法向原告為強
    制執行。
五、綜上所述，系爭本票裁定此執行名義成立前，並無債權不成
    立或消滅或妨礙債權人請求之事由發生，原告依強制執行法
    第14 條第2項請求撤銷系爭執行事件所為強制執行程序並無
    理由，應予駁回。
六、訴訟費用負擔之依據：民事訴訟法第78條。
中   華    民    國   111    年    2     月    22    日
                  民事第一庭法  官  葉晨暘
以上正本係照原本作成。
如對本判決上訴，須於判決送達後20日內向本院提出上訴狀。如
委任律師提起上訴者，應一併繳納上訴審裁判費。
中    華    民    國   111    年    2     月    22    日
                            書記官  吳良美
　
  【附表】
 ┌──┬────┬────┬─────┬──────┬─────┬─────┬───────┬───┬───┬───┐
 │編號│票據種類│票據號碼│ 票面金額 │  發票日    │  到期日  │發票人    │    發票地    │付款人│付款地│受款人│
 │    │        │        │（新臺幣）│ （民國）   │ （民國） │          │              │      │      │      │
 ├──┼────┼────┼─────┼──────┼─────┼─────┼───────┼───┼───┼───┤
 │ 1  │本票    │CH456380│76萬元    │108年12月7日│108年12月 │姜芳名    │高雄市三民區中│未記載│未記載│未記載│
 │    │        │        │          │            │10日      │          │和街118號     │      │      │      │
 │    │        │        │          │            │          │          │              │      │      │      │
 │    ├────┴────┴─────┴──────┴─────┴─────┴───────┴───┴───┴───┤
 │    │票面記載：免除作成拒絕證書                                                                                  │
 ├──┼────┬────┬─────┬──────┬─────┬─────┬───────┬───┬───┬───┤
 │ 2  │本票    │CH456382│64萬元    │108年12月7日│108年12月 │姜芳名    │高雄市三民區中│未記載│未記載│未記載│
 │    │        │        │          │            │10日      │          │和街118號     │      │      │      │
 │    ├────┴────┴─────┴──────┴─────┴─────┴───────┴───┴───┴───┤
 │    │票面記載：免除作成拒絕證書                                                                                  │
 └──┴──────────────────────────────────────────────────────┘